臺灣臺北地方法院民事判決　　　　　　 95年度訴字第10849號
原　　　告　乙○○
訴訟代理人　林慶苗律師
複　代理人　曾憲忠律師
被　　　告　裕隆汽車製造股份有限公司
法定代理人　甲○○
訴訟代理人　羅詩蘋律師
　　　　　　王妍玉律師
　　　　　　余淑杏律師
複　代理人　丙○○
被　　　告　黃春林即東威汽車商行
上列當事人間損害賠償事件，本院於96年5月10日言詞辯論終結
，判決如下：
    主  文
原告之訴及其假執行之聲請均駁回。
訴訟費用由原告負擔。
    事實及理由
一、按訴狀送達後，原告不得將原訴變更或追加他訴，但有下列
    各款情形之一者，不在此限：三、擴張或減縮應受判決事項
    之聲明者，民事訴訟法第255條第1項第3款定有明文。查，
    原告起訴時請求被告應給付新臺幣（下同）3,381,600元及
    自起訴狀繕本送達翌日起算之遲延利息，嗣於審理中擴張聲
    明為請求被告給付3,506,400元及自起訴狀繕本送達翌日起
    算之遲延利息，核與前開規定相符，應予准許。
二、原告起訴主張如下：
（一）原告於民國93年9月10日向被告黃春林即東威汽車商行（
      下稱東威商行）購買由被告裕隆汽車製造股份有限公司（
      下稱裕隆公司）製造CEFFIRO A33SM型、90年5月出廠、車
      號4092-DX號之自用小客車1輛（下稱系爭車輛），原告購
      得系爭車輛後，每使用5,000公里即送廠作定期保養，保
      養期間車輛狀況正常。於95年1月15日上午7時許，原告駕
      駛系爭車輛至位於臺北縣汐止市○○街110巷97弄36號之
      汐止西鈞高爾夫球水蓮山莊練習場後（下稱西鈞高爾夫球
      練習場），即以緩慢車速駛入該練習場停車場「爾」字招
      牌前方之停車位，詎系爭車輛竟無預警突然加速衝撞前方
      停車格15公分厚之練習場外牆，原告雖立即踩下煞車踏板
      但並未減緩車速，因而造成車頭嚴重凹損及練習場外牆毀
      損，原告為將車輛倒回，隨即打檔倒車，系爭車輛又加速
      向後衝撞並自體旋轉，除再次造成車體受損外，並擦撞車
      號1669-DQ、EZ-3845號2輛汽車，造成該2車嚴重車損，而
      原告經2次劇烈衝撞後陷入短暫昏迷，待清醒後始發現系
      爭車輛之安全氣囊並未充氣展開保護車輛之駕駛人。
（二）上開事故發生後，原告旋即委請「社團法人中華民國汽車
      消費者保護協會」（下稱汽消會）車輛瑕疵鑑定委員會進
      行現場會勘，經鑑定結果認為系爭車輛為「暴衝車」致肇
      生本件衝撞意外，並認為系爭車輛內裝之安全氣囊因電腦
      失常致應暴而未暴，確有瑕疵。系爭車輛肇生暴衝現象及
      安全氣囊失效情事，就目前科技及專業水準視之，顯然欠
      缺合理可期待之安全性，而被告裕隆公司係從事設計、製
      造系爭汽車商品之企業經營者，如不能確保系爭汽車商品
      符合當時科技或專業水準可合理期待之安全性，致生損害
      於消費者或第三人時，被告裕隆公司即應依商品製造人之
      責任為損害賠償；而被告東威商行係從事經銷系爭汽車商
      品之企業經營者，依消費者保護法第8條第1項經銷者之責
      任及民法第227條不完全給付之契約責任，應對其所經銷
      之商品欠缺安全性負責。
（三）原告依民法第184條第1項前段、第191條之1第1項、第227
      條、第227條之1及消費者保護法第7條第1項、第3項、第8
      條規定，請求被告連帶賠償：
    1.車體損害及牆損之金額278,400元：
      (1)本件原告駕駛之系爭車輛，於事故發生後，經喜美力汽
        車修護廠認定車損極為嚴重，如需修復所需之修復費用
        為175,450元，系爭車輛如欲回復原狀顯有重大困難，
        原告請求系爭車輛全損費用扣除折舊後之費用應為153,
        600元，依法有據。
      (2)系爭車輛產生無預期加速，造成鄰車（車號：1669-DX
        ）之損害68,000元，業由原告之配偶即訴外人朱淑女代
        原告簽立該和解書賠償，另鄰車（車號：EZ-3845）損
        害53,800元，由原告依喜美力車廠所出具之估價單金額
        賠償在案。
      (3)練習廠外牆牆損3,000元。
    2.財產上損失1,728,000元：
      原告為著名高爾夫球專業教練，本件暴衝事件發生前6個
      月平均薪資約為144,269元。本件事故發生後，原告心神
      不寧，神經緊張致無法集中注意力教授高爾夫球，而罹患
      「創傷後壓力症候群」，遂暫停教球工作，因而造成財產
      上重大損失，爰以整數每月144,000元為計算基礎，暫以
      請求1年份之損害賠償額為1,728,000元。
    3.精神慰藉金50萬元：
      本件暴衝事件發生後，原告因心神不寧，神經緊張致無法
      集中注意力教授高爾夫球，而罹患「創傷後壓力症候群」
      ，目前仍持續回診觀察治療中。且於暴衝事件發生後，仍
      心有餘悸，非但無勇氣再自行駕車，即便乘車時亦膽顫心
      驚，脾氣容易暴躁易怒，在症狀改善前已無法正常勝任高
      爾夫球工作教職，精神所受之痛苦甚劇，爰請求精神慰藉
      金50萬元。
    4.懲罰性違約金100萬元：
      被告東威商行係經銷汽車商品之企業經營者，被告裕隆公
      司為製造汽車商品之企業經營者，原告乃以消費為目的而
      為使用商品之消費者，被告應確保其提供之汽車商品無安
      全上之危險，惟被告於消費者為合理使用時，竟欠缺應有
      之安全性，致使原告受有損害，揆諸前述，僅財產上之損
      害部分即高達2,006,400元，尚未包含非財產上損害賠償
      部份，原告受依消費者保護法第51條後段規定，請求被告
      給付懲罰性賠償金100萬元。
（四）對於被告抗辯之答辯：
    1.原告駕駛汽車之經驗長達25年，駕駛紀錄良好期間並無任
      何肇事紀錄。事故發生之日，原告以不到5公里時速，駕
      駛系爭車輛緩慢駛入停車格以備停車，係屬正常使用駕駛
      系爭車輛之行為。
    2.被告裕隆公司固於事故發生後2日隨即同年1月17日派員至
      現場檢視事發原因，而作成「市場案件現況調查表」，惟
      該調查表係建立在不確定、有限的或薄弱之基礎事實上，
      不具客觀可驗證性。系爭車輛左前輪胎有磨損之痕跡，主
      要係因車子右轉駛入停車格時，車子尚未完全打直，左輪
      較右輪稍前，突然發生暴衝，跨越約20公分高之水泥溝槽
      間隔時，左邊輪胎承受較多之摩擦所致。
    3.又汽消會是財團法人車輛研究測試中心所列之使用中車輛
      安全性瑕疵建議檢驗機構，而財團法人車輛研究測試中心
      又屬交通部為提供具國際公信力之車輛及零組件檢測與認
      證服務，並從事相關之技術研發與產品品質改善發展業務
      。準此，該會所作成之車輛瑕疵鑑定報告，確屬兼具專業
      及公信力之報告。而證人賴鼎元是擔任汽車消保會之榮譽
      主席，從事汽車鑑定有35年經驗，曾在臺北市開過汽車保
      養廠，擔任過汽車修理公會的理事長，臺北地區之法院所
      為車輛事故鑑定均委由其所製作。被告主張汽消會、賴鼎
      元於他案所為之車輛鑑定報告，因其多所粗糙錯誤，法院
      亦多不採等語。惟查，該會所為之鑑定報告，僅為少數鑑
      定意見為法院所不採，多數鑑定意見均為法院所採納，職
      是，本案鑑定報告具專業及公信力，應屬可採，不受法院
      就他案對鑑定報告所作判斷之拘束或影響。
    4.美國交通部國家安全管理局對於「無預期加速」（簡稱UA
      ）歸納出包含三個共同現象：(1)非期望的大動力車輛加速
      現象，(2)發生或開始於車輛停駐或較低速行使的狀態，(3)
      通常伴隨著明顯的煞車失效。職此，無預期加速情形並不
      侷限於車輛由靜態進入動態之單一情形，縱使較低速行使
      的狀態，亦可能發生。原告駕駛之系爭車輛3/4已緩慢駛
      入停車格之內正將輕踩煞車準備停車之際，詎所駕駛之系
      爭車輛竟突然發生「無預期加速」現象，跨越約20公分高
      之水泥溝槽間隔、橫越26公分寬之小水溝，衝撞前方練習
      場之25公分厚外牆，造成車頭嚴重毀損、外牆損壞及波及
      鄰近3台汽車等結果。準此，原告依正常使用系爭車輛，
      以不到5公里車速，緩慢駛入停車格預備停車，突然產生
      無預期加速現象，係符合上揭無預期加速之定義。
    5.安全氣囊系統係指包含在方向盤裡面的氣囊，氣體增壓器
      在車頭兩側或車頭中間的撞擊感應開關和在車內的電子監
      控系統以及安全開關。安全氣囊暴開之要件有二：(1)遭受
      時速約2、30公里以上速度撞擊、(2)撞擊點在汽車正面或
      涵蓋左右各約30度角內。從系爭車輛撞壞的程度，撞擊時
      之車速已經超過30至40公里，撞擊點在車子中心線左右30
      度以內，系爭車輛符合安全氣囊應暴之要件，但安全氣囊
      卻未暴開。
    6.本件系爭車輛為被告裕隆公司90年5月所生產製造，惟被
      告裕隆公司所提出之財團法人車輛研究測試中心檢送「車
      輛型式安全審驗合格證明」函文，係92年12月16日所出具
      ，並無法證明被告所申請審驗為90年5月所生產製造之車
      輛。又車輛型式安全審驗合格證明書之有效期限為94年12
      月5月，而本件事故之發生於95年1月15日，已逾有效期限
      。況車輛型式安全審驗合格證明書僅係針對車輛之型式規
      格（車長、車寬、車高）及尺寸圖作審驗，對於本件安全
      氣囊及無預期加速所牽涉之油門、引擎、煞車等問題，並
      無法涵蓋在內。
（五）聲明：(1)被告應連帶給付原告新臺幣3,506,400元及自起
      訴狀繕本送達翌日起至清償日止按年息5%計算利息。(2)原
      告願供擔保請准宣告假執行。
三、被告裕隆公司答辯：
（一）本件事故之發生並非所謂暴衝：
    1.所謂暴衝，其學名為「不預期加速」，美國聯邦國家公路
      交通安全局將之定位為汽車無預期的加速動作，一般而言
      是指「車子發動引擎，將排檔打入D檔，正要起步之瞬間
      ，引擎轉速忽然拉高」之情形，即車輛正處於由靜態入動
      態時，所發生之「不預期加速」；而暴衝實係在一定條件
      下才會發生，亦即電子式油門車輛且車輛由靜態進入動態
      時方會發生，蓋在拉索式油門設計之車輛，油門係由駕駛
      者所自行操作，而車輛進入動態狀態之情形下，駕駛者對
      車輛之行進具有預期，油門啟閉均在駕駛者控制之中。
      本件事故發生時，原告正擬停車，即車輛為行進中之狀態
      ，是否屬於所稱之暴衝情形，已有可疑；況系爭車輛為拉
      索式設計的油門踏板，並非電子式油門車輛，從而，本件
      事故之發生，實非肇因於車輛設計不當之所產生之暴衝。
    2.況本件事故發生後，被告裕隆公司曾於95年1月20日派技
      術人員與原告到現場會勘，經確認輪胎摩擦痕及地上存留
      痕跡判斷，該事故實非肇因於暴衝，而是因為操控失當所
      致。且依事故現場遭原告車輛波及之其他車主事後主動與
      被告聯繫之電子郵件，其亦反應其認為本件並非暴衝，蓋
      系爭車輛是先向前衝撞，之後再倒退撞擊車後之鐵皮房屋
      ，而與一般稱為暴衝之「無預期加速」多係向前加速之情
      形不合。
    3.再系爭車輛亦僅有左前輪單一輪胎磨損嚴重，而事故現場
      原有一坑洞，從而本件事故之發生實係原告駕駛系爭車輛
      陷入坑洞內，欲踩油門以使輪胎脫離坑洞，原告急踩油門
      車輛衝出坑洞後，因原告煞車不及而撞到距離車輛2公尺
      左右之鐵皮牆面，原告踩油門之狀況下，理當就系爭車輛
      會向前行進有所預測，並非不預期加速之暴衝情形。況倘
      若本件事故原因確為暴衝，因車輛瞬間加速之故，系爭車
      輛之輪胎必然是前方左、右兩輪均會產生摩擦痕跡，然系
      爭車輛除左前輪有劇烈摩擦痕跡外，其餘輪胎並無摩擦痕
      跡，顯與一般暴衝之現場情形不同，可認本件事故並非暴
      衝事故。
（二）本件事故之撞擊情形並未達到輔助氣囊作動之程度：
      一般所稱之「安全氣囊」，正確名稱為「輔助氣囊」，其
      作動條件必需是「車輛正面撞擊」、「車輛以時速25公里
      或更快速度正面撞擊固定物體（如水泥牆壁）」，系爭車
      輛之前保險桿正面並無撞擊之痕跡，而係在系爭車輛左前
      水箱下支架有撞擊痕跡，顯見系爭車輛並未遭正面撞擊。
      況所謂之撞擊力之大小，實與被撞擊物之性質是屬於實體
      固定物或可撓性物體具有直接關連，而系爭車輛所撞擊之
      物僅為鐵皮牆面及其他車輛，並非固定不動之實體物品，
      實與前揭輔助氣囊作動條件不符。是本件系爭車輛之輔助
      氣囊並無原告所稱之瑕疵。
（三）系爭車輛之設計、生產及製造符合當時科技或專業水準可
      合理期待之安全性：
    1.系爭車輛於出廠之初即已通過「車輛型式安全審驗」之檢
      測，顯見系爭車輛之設計、生產及製造，業已符合其出廠
      當時之科技或專業水準。況系爭車輛係於90年5月出廠，
      迄95年1月15日本件事故發生之時，已將近5年，倘系爭車
      輛確有如原告所稱之設計瑕疵，理應早在車輛出廠初期即
      會發生相同事故，不至於在車輛出廠後5年才突然發生，
      而在此5年之期間內卻從未發生過相同事故，顯見系爭車
      輛之設計、生產及製造上並無原告所指述之瑕疵。
    2.系爭車輛裝有「自動排檔鎖定裝置」，坊間所稱之「防暴
      衝裝置」，其作動條件為「當車輛啟動引擎時，操作者未
      踩煞車，車輛無法入檔行駛」、「如啟動後，未踩煞車，
      車輛無法入排檔，對駕駛者來說，可以做一個前進或是後
      退的明確性選擇」，此項裝置合乎系爭車輛出廠時之道路
      交通安全規則第39條第22款之規定標準，從而系爭車輛之
      設計均屬依法設計並無不當之處。
（四）聲明：(1)被告之訴及假執行之聲請均駁回。(2)如受不利判
      決，願供擔保，請求准免假執行。
四、被告東威商行則以：其非被告裕隆公司之直接經銷商，亦非
    契約經銷商，不只收購被告裕隆公司之中古車等語置辯，並
    聲明駁回原告之訴。
五、兩造不爭執之事實：
（一）原告於93年9月10日向被告東威商行購買由被告裕隆公司
      製造之CEFFIRO A33SM型、90年5月出廠、車號4092-DX號
      自用小客車1輛。
（二）原告於95年1月15日上午7時許，駕駛系爭車輛至西鈞高爾
      夫球練習場，駛入停車場「爾」字招牌前方之停車位，系
      爭車輛突然向前衝撞練習場外牆後，原告為將車輛倒回，
      打檔倒車，系爭車輛又向後衝撞並自體旋轉，造成系爭車
      輛及車號1669-DQ、EZ-3845號2輛汽車車體毀損、水蓮高
      爾夫球練習場外牆毀損之事實。
六、原告主張系爭車輛為「暴衝車」致肇生本件衝撞意外，且事
    故發生當時，系爭車輛內裝之安全氣囊因電腦失常致應暴而
    未暴，系爭車輛肇生暴衝現象及安全氣囊失效情事，顯然欠
    缺合理可期待之安全性，而被告東威商行係從事經銷系爭汽
    車商品之企業經營者，依法就商品所生之損害，與設計、製
    造及生產之被告裕隆公司連帶負損害賠償一節，為被告所否
    認，並以前開情詞置辯。是本件應審酌者厥為：(1)系爭車輛
    發生衝撞之原因，原告是否有以不合理之方法使用系爭車輛
    ？或係因被告裕隆公司於生產系爭車輛時，有不符合當時科
    技或專業水準可合理期待之安全性情形？(2)如有，被告東威
    商行是否係從事經銷系爭汽車商品之企業經營者，而應與被
    告裕隆公司負連帶賠償責任？(3)被告裕隆公司就原告系爭車
    輛衝撞之行為所致損害，是否另應負起民法第191條之1規定
    之商品製造人責任？(4)被告就系爭車輛衝撞行為所致損害，
    是否應負侵權行為責任？(5)被告東威商行就系爭車輛衝撞行
    為所致損害，應否負不完全給付之債務不履行責任？茲分述
    如下：
（一）原告主張系爭汽車商品不具備可合理期待之安全性，致其
      受有損害一節，為被告裕隆公司所否認，辯稱：原告應就
      其合理使用系爭車輛一節負舉證責任等語。按從事設計、
      生產、製造商品或提供服務之企業經營者，於提供商品流
      通進入市場，或提供服務時，應確保該商品或服務，符合
      當時科技或專業水準可合理期待之安全性。又企業經營者
      違反前二項規定，致生損害於消費者或第三人時，應負連
      帶賠償責任。企業經營者主張其商品於流通進入市場，或
      其服務於提供時，符合當時科技或專業水準可合理期待之
      安全性者，就其主張之事實負舉證責任。從事經銷之企業
      經營者，就商品或服務所生之損害，與設計、生產、製造
      商品或提供服務之企業經營者連帶負賠償責任，消費者保
      護法第7條第1、3項、第7條之1第1項、第8條第1項分別定
      有明文。我國法關於製造商之商品製造人責任，係採無過
      失責任。但此種責任並非絕對，如消費者對產品為不正當
      使用時，商品製造人亦得為此免責之抗辯。關於本件事故
      之發生，原告陳明係於上揭時、地駕駛系爭車輛，停車之
      際輕踩煞車，系爭車輛突然加速衝撞西鈞高爾夫球練習場
      外牆，原告踩煞車踏板亦未能減速，復打檔倒車，系爭車
      輛又加速向後衝撞，其係依正常操作使用系爭輛，並無任
      何操作不當之處等語。查：
    1.本件系爭車輛自93年9月起至95年1月，每5,000公里均有
      作定期保養一節，有原告所提出之喜美力汽車修護廠車輛
      保養證明書影本可佐（本院卷第161頁）。車主即原告自
      述使用過程為：「95年1月15日上午7時許，原告駕駛系爭
      車輛至西鈞高爾夫球練習場，以緩慢車速駛入該練習場停
      車場『爾』字招牌前方之停車位，詎系爭車輛竟無預警突
      然加速衝撞前方停車格15公分厚之練習場外牆，原告雖立
      即踩下煞車踏板但並未減緩車速，因而造成車頭嚴重凹損
      及練習場外牆毀損，原告為將車輛倒回，隨即打檔倒車，
      系爭車輛又加速向後衝撞並自體旋轉，除再次造成車體受
      損外，並擦撞車號1669-DQ、EZ-3845號2輛汽車，造成該2
      車嚴重車損，而原告經2次劇烈衝撞後陷入短暫昏迷，待
      清醒後始發現系爭車輛之安全氣囊並未充氣展開保護車輛
      之駕駛人」等情。本件經原告向汽消會請求鑑定，經該會
      鑑定結果為：本會拍攝之相片計48張，選擇其中重要相片
      12張。相片一左前大樑、橫樑已撞毀成凹狀。而相片二右
      前大樑完好無撞毀狀況（表示該車慢速行進中右轉停車格
      時，因車輛突然發生「無預期加速-UA」現象，令駕駛者
      措手不及，以致車頭左邊先撞到高爾夫練習場（"爾"字招
      牌下牆壁）致左車頭嚴重毀損，右車頭較輕微。可參考相
      片五、相片六、相片七、相片九。當駕駛人感覺因「無預
      期加速-UA」將排檔推到R檔時車速依然未減，以致車輛變
      成打滾而發生連環撞。A：至於該車為何左前頭較右邊嚴
      重，是因轉彎之斜度之原理。B：該車前進撞到"爾"字招
      牌牆下，打滾停止後停在「習」、「場」招牌中間，該車
      「暴衝」衝撞到牆壁時，距離大約2公尺。C：該車時速約
      40公里以上（車頭毀損、及牆撞毀來判斷停車場左、右有
      停車撞況下進入停車格（右轉））。D：車速應不會到5公
      里（一般停車時間）。E：該車時速40公里以上安全氣囊
      該暴而未暴（安全氣囊時速20-30公里，左右30度應暴）
      。總結：該車鑑定為「暴衝」車。安全氣囊「該暴」而「
      不暴」。是因電腦失常所致。…」（本院卷第22頁），有
      該會車輛瑕疵鑑定委員會鑑定報告可查。而本件事故發生
      後，被告裕隆公司亦曾派員會同原告進行現場調查，調查
      結果則認為：「依輪胎摩擦痕及地上存留痕跡判斷，應係
      操作失當導致事故，無關U.A情況」，有被告裕隆公司之
      市場案件現況調查表附卷可參（本院卷第126至128頁）。
    2.證人即參與鑑定並製作前開汽消會之車輛瑕疵鑑定委員會
      主任委員賴鼎元先生到庭證稱：（問：你的鑑定報告列了
      兩個理由，第一個理由是認為系爭車輛的暴衝車，第二個
      理由認為才是安全氣囊該暴未暴，針對安全氣囊的部分，
      陳述如上，從車子撞壞的程度，時速有達到30至40公里，
      請問系爭車輛撞擊點有在車子中心線左右30度以內嗎？）
      這部車子有在中心線左右30度以內。（問：鑑定報告書裡
      面，說系爭車輛撞擊速度有到40公里以上，理由為何？）
      不是40公里以上，是在30至40公里。以他撞毀的程度，左
      右兩邊為直樑，中間為橫樑，只要傷到橫樑就是在30度以
      內，假使如果沒有傷到橫樑，就只是擦撞，不在30度以內
      。30公里至40公里的依據以車子撞毀的程度來看及車子傷
      到橫樑來判斷。（問：鑑定當天95年2月23日證人有到鑑
      定現場，系爭車輛駛入停車格起算到撞到牆壁，距離為何
      ？）大概是2公尺。（問：車子駛入時，車子速度會很快
      嗎？）以車子要停車的速度，一般車速會減慢車速約在5
      公里左右。（問：速度約5公里，距離只有2公尺，車速是
      否可以在2公尺以內，加速到40公里？）不可能。（問：
      證人在現場模擬有無看到任何剎車的痕跡或其他痕跡?）
      沒有。（問：證人有無發動車輛?）沒有，因為有通知裕
      隆公司但裕隆公司的人沒有來。系爭車輛我們不敢發動。
      （問：證人在現場模擬時有無任何儀器來輔助鑑定?）暴
      衝在世界上來說，沒有一個國家可以用儀器或電腦來鑑定
      （本院卷第第202頁、第203頁）。參照證人賴鼎元之證言
      ，前開汽消會鑑定報告就下列情事顯有疑義：
      A.該鑑定報告認定系爭車輛當時車速係在40公里以上，然
        證人賴鼎元於審理中卻證稱約在30至40公里間，二者就
        系爭車輛於衝撞牆面時之實際車速判斷有所差距。
      B.原告將車駛入停車位時如係以時速5公里之速度進入停
        車格位，而當時距離其所撞擊之"爾"字招牌下方牆壁僅
        2公尺，卻在此如此短距離中加速至40公里，證人賴鼎
        元亦陳稱依當時情形不可能加速至40公里。
      C.證人即負責上開現場調查之被告裕隆公司員工廖榮豐到
        庭證稱：「依照車主的敘述，當時有急速的瞬間加速，
        但是在現場看不到輪胎與地面摩擦的痕跡。瞬間加速地
        面應該有痕跡，但是現場沒有，踩剎車的話應該也有地
        面與輪胎摩擦痕跡，現場也沒有」、「當天有檢查車子
        的機件，排檔桿是在P檔，我去試著撥動排檔桿但無法
        撥動，檢查油門踏板也是正常的。左前輪輪胎有異常的
        磨損且只有單一輪胎，磨損的很嚴重，是瞬間急速摩擦
        所造成」、「事發現場被垃圾掩蓋，過來一點的地方，
        有一些不清楚的輪胎摩擦痕跡，沒有辦法顯示是急加速
        或急煞車所導致，那個痕跡只能做車子動向的參考」、
        「現場是被廢棄物所掩蓋，我們沒有辦法移動探求究竟
        ，另外，有一個左前輪輪子是有嚴重的磨耗，我們看到
        的現場沒有一個是跟造成輪胎磨耗是相吻合的地方，我
        們懷疑垃圾堆的地方是一個問題所在」等語（本院卷第
        244頁至第246頁）。又證人即負責現場調查之被告裕隆
        公司員工楊國裕到庭證稱：「依照系爭車輛行使路線及
        操作模式，都屬非正常的操作模式，因為車輛無法使用
        電腦檢測，沒有電源，只能使用現場模擬狀態，去做初
        步的判定」、「我們去看到現場已被處理過，依照現場
        實際狀況，當時已堆積建材殘餘材料，與警方所提供的
        照片，關於鐵板的覆蓋板不同位置」、「煞車痕是拖曳
        痕，如果空轉的話，是輪胎胎面與地面之間的摩擦痕跡
        」等語（本院卷第247頁）。再系爭車輛係前輪驅動之
        車輛，照物理原理，如系爭車輛確有以時速5公里駛入
        停車位後發生無預期加速，於2公尺內有急速加速致駕
        駛者無法控制之情形，則於地上應有前輪於地上急速磨
        擦之痕跡。此縱使因該無預期加速致駕駛者來不急反應
        ，該車於車輛因大動力加速時，車輪於靜止或極低速時
        突然有大動力輸出，則前輪應於無預期加速瞬間應有極
        快速之轉動，因輪胎無法完全抓住地面，致瞬間在原地
        極速磨擦而留下輪胎高速磨擦之痕跡。而現場之狀況則
        非如此。證人賴鼎元亦陳稱未見現場有何剎車或其他痕
        跡，與此物理定律亦有未符。況本件並有被告所提出之
        於95年1月17日拍攝之系爭車輛左前輪輪胎異常磨損照
        片（本院卷第299頁），而依前開汽消會鑑定報告對該
        車左前輪輪胎何以異常磨損一節均未提及，是該鑑定報
        告就此左前輪異常磨損亦未於鑑定時作為鑑定參考，亦
        未說明，對現場跡證之蒐集及掌握，顯有疏漏之嫌。
      D.證人賴鼎元陳稱因被告裕隆公司未到場，故於到場勘驗
        、模擬時並未啟動。又系爭車輛所撞及之牆壁，係於水
        泥牆外包覆一鐵皮，該鐵皮與水泥牆間尚有一定之距離
        ，故於系爭車輛撞擊時，造成鐵皮凹陷，其下方尚有約
        20公分高之水泥輪檔。有鑑定報告書內所附原告提供之
        照片影本及被告所提出之照片可參（本院卷第27頁、第
        139頁）。再系爭車輛因撞擊，雖造成前方保險桿掉落
        及左前側保險桿斷裂，其餘保險桿形狀尚稱完整（本院
        卷第133頁），又該保險桿後方之橫樑正前面亦無受損
        情況，僅下方凹陷（本院卷第23頁相片一、第278頁）
        ，再參照系爭車輛車牌位置係位於保險桿上，該車牌下
        方於撞擊後有明顯後摺之情形（本院卷第133頁）及受
        係爭車輛撞擊之"爾"字招牌下方輪檔左側有明顯擦痕（
        本院卷第139頁），顯見系爭車輛於撞及水泥牆前，其
        左前下方已先撞及水泥輪檔並造成車牌後摺及橫樑左側
        下方擦撞水泥輪檔，再往上撞擊牆面鐵皮，造成鐵皮凹
        陷，其後方水泥牆壁並無明顯受損痕跡。復依被告所提
        出之輔助氣囊（即安全氣囊）使用說明（本院卷300頁
        至第303頁），就其中輔助氣囊可能不作動時機亦列舉
        有數種情形：a.當車輛撞擊的瞬間，因車輛或被撞物體
        的位移致使衝擊力減弱，致前氣囊可能不作動。b.車速
        50km/h以下正面撞擊靜止狀態的同級車輛。c.行車速度
        30km/h以下正面撞擊電線桿。d.當車輛衝擊拖板車或卡
        在大卡車底盤時。e.車頭斜向衝撞路邊安全護欄（本院
        卷第301頁）。本件參照安全氣囊之作動條件在上開情
        形有可能不作動，及系爭車輛並非直接撞擊水泥牆，而
        係左側保險桿下方先撞及水泥輪檔後，再撞凹鐵皮，已
        經削減部分撞擊力道，否則如以40公里時速高速撞擊水
        泥牆，該前方保險桿及其後方橫樑受損不會如此輕微。
        則在此情形下，系爭車輛撞擊至牆壁時，可能已在安全
        氣囊作動條件以下，致安全氣囊無法作動，未必與電腦
        失常有關。上開汽消會之鑑定報告既未啟動汽車並檢測
        電腦，且未參考前開情事，即認定系爭車輛安全氣囊應
        暴而不暴，係因電腦失常所致云云，似嫌率斷。
     3.本件原告雖就其合理使用系爭車輛有如上開說明，然參
       照現場跡證，原告所為就系爭車輛為合理使用之說明，
       似與現場實際情形未盡相符（現場無剎車痕，又縱因距
       離過短，來不及剎車，亦應有輪胎高速於原地磨擦致地
       面有胎痕之痕跡）。依現場照片（見本院卷第139、281
       、282頁）所示，事故現場之停車位前方為西鈞高爾夫球
       場之外牆，外牆正下方有一約20公分之水泥輪檔，水泥
       輪檔前之停車位內並有一坑洞，於被告裕隆公司派員現
       場勘查時，遭人堆放建材廢棄物於該坑洞上。然被告裕
       隆公司自汐止社后派出所黃警員所取得之照片現示現場
       並則未堆積建材廢棄物（本院卷第139頁），在該停車位
       上有一坑洞，其上洞口部分為鐵皮所覆蓋。參照系爭車
       輛之左前輪嚴重磨損之情形，而現場地面卻無輪胎胎痕
       。由上觀之，被告裕隆公司所主張原告應係駕駛系爭車
       輛駛入停車位時，左前輪陷於坑洞致，欲踩油門以使輪
       胎脫離坑洞，因急踩油門車輛衝出坑洞後因剎車不及撞
       及鐵皮牆面所致一節應屬可取。蓋輪胎陷於坑洞時，可
       能造成車身向左前方傾斜，致右前輪胎抬高而與地面未
       接觸或接觸面極小或承受汽車重力極小，而後二輪並無
       動力，原告僅能以左前輪往前行駛之動力脫離該坑洞，
       因輪胎作動旋轉與部分覆蓋坑洞之鐵皮邊緣高速磨擦。
       此當可解釋何以左前輪異常磨損，而右前輪則未有此情
       形及現場地面並無輪胎高速作動之胎痕。原告復因前方
       撞及牆面，一時心急而將系爭車輛往後倒退，其後因失
       控而造成撞及他車之情形。被告裕隆公司此等推斷與現
       場跡證較為相符，應屬可取。則本件既係因原告使用不
       當所致，則其主張系爭車輛因被告裕隆公司生產未符當
       時科技或專業水準可合理期待之安全性，致系爭車輛產
       生無預期加速而造成損害，且其安全氣囊應暴未暴一節
       ，並非可取。至系爭車輛安全氣囊未作動部分，其情形
       已如前述，原告就該部分之主張亦不足取。本件被告裕
       隆公司既無原告所指有應負消費者保護法第7條規定應負
       企業經營者責任之情事，則其依同法第51條規定，請求
       被告給付懲罰性違約金亦無所據。
     4.本件被告裕隆公司既無原告所指上揭情事，則原告主張
       被告東威商行為其經銷商，依消費者保護法第8條之規定
       ，應與被告裕隆公司就其損害負連帶責任云云，亦非可
       取。
（二）原告另主張被告裕隆公司應依民法第191條之1商品製造人
      責任負責等語。按商品製造人因其商品之通常使用或消費
      所致他人之損害，負賠償責任。但其對於商品之生產、製
      造或加工、設計並無欠缺或其損害非因該項欠缺所致或於
      防止損害之發生，已盡相當之注意者，不在此限。民法第
      191條之1第1項定有明文。本件原告就系爭車輛因其通常
      之使用致造成原告受損一節，並不能證明，且其情形已如
      前述。則原告依民法第191條之1規定，請求被告裕隆公司
      應賠償其損害云云，即非正當。
（三）另按因故意或過失，不法侵害他人之權利者，負損害賠償
      責任，民法第184條第1項前段定有明文。原告就上開事實
      主張被告應負侵權行為責任一節，被告否認有何侵權行為
      ，本件依前開所述，原告就其所受損害，並不能證明被告
      有何故意或過失侵害其權利，而致原告受有損害之情形，
      則原告請求被告應負侵權行為責任一節，亦不足取。
（四）原告復主張被告東威商行就系爭車輛因暴衝所致損害，應
      負民法第227條不完全給付之契約責任，並請求依同法第
      227條之1賠償損害一節。按因可歸責於債務人之事由，致
      為不完全給付者，債權人得依關於給付遲延或給付不能之
      規定行使其權利。因不完全給付而生前項以外之損害者，
      債權人並得請求賠償，民法第227條定有明文。原告就系
      爭車輛之損害，並不能證明有可歸責於被告東威商行之事
      由，致有不完全給付之情形，則原告請求依債務不履行之
      規定，請求被告黃春林即東威汽車商行賠償之損害，即屬
      無據。
七、綜上所述，原告依消費者保護法第7條、第8條、民法第191
    條之1、第184條第1項、第227條、第227條之1之規定，請求
    被告連帶給付3,506,400元及自起訴狀繕本送達翌日起至清
    償日止，按年息5%計算之遲延利息，為無理由，應予駁回。
    原告之訴既經駁回，其假執行之聲請即失所附麗，應併予駁
    回。
八、因本件事證已臻明確，兩造其餘主張陳述及所提之證據，均
    毋庸再予審酌，附此敘明
九、綜上所論，原告之訴為無理由，依民事訴訟法第78條，判決
    如主文。
中　　華　　民　　國　　96　　年　　5 　　月　　29　　日
                      民事第二庭  法  官  蔡政哲
上為正本係照原本作成
如對本判決不服，應於送達後20日內，向本院提出上訴狀
中　　華　　民　　國　　96　　年　　5 　　月　　29　　日
                                  書記官  曾靖雯
